臺灣臺東地方法院民事簡易判決
110年度東簡字第60號
原      告  丁王    
訴訟代理人  陳信伍律師(財團法人法律扶助基金會指派)
被      告  武玉和  
訴訟代理人  蘇銘暉律師（財團法人法律扶助基金會指派）
上列當事人間請求清償借款事件，於中華民國110年11月1日言詞
辯論終結，本院判決如下：
    主      文
原告之訴駁回。
訴訟費用由原告負擔。
    事實及理由
一、原告主張：兩造為越南同鄉，自民國105年底起，被告陸續
    向原告借錢，原告分別於105年12月12日、106年4月12日、1
    08年5月16日及同年8月19日以匯款方式借款予原告新臺幣（
    下同）1萬元、5萬8,000元、12萬7,500元、19萬元，共借款
    38萬5,500元給被告（下合稱系爭匯款之借款）；被告另於1
    08年8月出國前打電話要向原告借款15萬元，由被告以越南
    文簽立上載借款金額為15萬之借據乙紙（下稱系爭借據）寄
    給原告，後因被告說要增加借款20萬元，原告經被告同意後
    乃自行於系爭借據加註「多借20萬台幣」之文字，嗣於同年
    8月24日至被告位在新北市樹林區住處交付現金35萬元（下
    稱系爭35萬元借款）。是被告前後向原告借款共計73萬5,50
    0元（計算式：385,500+350,000=735,500），扣除被告已清
    償43萬5,800元，尚欠29萬9,700元，被告就系爭匯款之借款
    已清償，惟就系爭借據之系爭35萬元借款尚有29萬9,700元
    未清償，爰依消費借貸關係提起本訴。並聲明：被告應給付
    原告29萬9,700元，及自起訴狀繕本送達翌日起至清償日止
    ，按週年利率5％計算之利息。
二、被告則以：伊不否認有系爭匯款之借款，惟已清償完畢（時
    間、金額如附表所示）。至於原告所稱108年8月24日交付35
    萬元之系爭35萬元借款，伊則否認之。系爭借據並非伊為系
    爭35萬元借款所簽立，而係伊分別於108年5月、8月向原告
    借款15萬元、20萬元，因原告要求15萬元之借款需簽立借據
    ，伊乃以越南文簽立金額15萬元之系爭借據寄給原告收執，
    該筆借款原告係以1萬元每月利息500元計算，每月利息為7,
    500元，預扣3個月之利息，而於108年5月16日匯款12萬7,50
    0元給伊；20萬元之借款，原告亦係以1萬元每月利息500元
    計算，預扣1個月之利息後，於108年8月19日匯款19萬元給
    伊，伊到法院前並不知悉系爭借據上原告自己有多寫20萬元
    。伊與原告間僅有系爭匯款之借款，並無系爭35萬元借款，
    亦無原告於108年8月24日至伊住處交付現金35萬元乙事等語
    置辯。並聲明：原告之訴駁回。
三、兩造不爭執事項（見本院卷第196頁）：
  ㈠原告有於下列日期以匯款方式將下列金額借款予被告，被告
　  均已清償：
    1.105年12月12日，金額1萬元；
    2.106年4月12日，金額5萬8,000元；
    3.108年5月16日，金額12萬7,500元；
    4.108年8月19日，金額19萬元（合計：38萬5,500元）。
  ㈡被告就上揭借款，由其本人或訴外人即其子武長科自108年10
    月16日至109年12月7日止共計匯還原告43萬5,300元，還款
    明細詳如附表。
  ㈢原告持有未記載日期之借據乙紙，即系爭借據（以越南文書
    寫）譯文如下（個資部分略載）：
    我的姓名：武玉和
    出生年月日：1974年○月○日
    我借錢金額是15萬台幣
    身分證字號：D260******
    借錢給我的人簽名蓋章：丁王
    金額是15萬台幣
    簽名蓋章：武玉和【印文】（以上為被告親自書寫）
    ------------------------------
    多借20萬台幣（此段為原告親自書寫）
四、本件爭點：
  ㈠原告是否有於108 年8 月24日借款35萬元給被告？並將35萬
    元現金交付給被告？
  ㈡若有，則原告得請求被告給付之金額（即債權餘額）為何？
五、本院得心證之理由：
　㈠民法第474條第1項規定，稱消費借貸者，於當事人間必本於
    借貸之意思合致，而有移轉金錢或其他代替物之所有權於他
    方之行為，始得當之。倘當事人主張與他方有消費借貸關係
    存在者，自應就該借貸意思互相表示合致及借款業已交付之
    事實，負舉證之責任。次按，當事人主張有利於己之事實者
    ，就其事實有舉證之責任，民事訴訟法第277條本文定有明
    文。是如係由原告主張權利者，自應先由原告負舉證之責，
    若原告先不能舉證，以證實自己主張之事實為真實，則被告
    就其抗辯事實，即令不能舉證，或其所舉證據尚有疵累，亦
    應駁回原告之訴。
  ㈡原告雖主張其與被告間除有系爭匯款之借款外，另有成立金
    額35萬元之消費借款契約，其已於108年8月24日將借款35萬
    元交付給被告（即系爭35萬元借款）等情，然此為被告所否
    認，是原告自應就系爭35萬元借款之借貸合意及交付35萬元
    之事實負舉證之責。
  ㈢原告就系爭35萬元借款，固提出系爭借據及第一銀行活期儲
    蓄存款存摺內頁之交易明細影本（見本院卷第25頁及第51至
    55頁）為證。然依系爭借據所載係分為兩筆借款，各為15萬
    元及20萬元，其中有關15萬元借貸合意之時點，原告係主張
    被告是在108年8月出國前打電話向伊借款15萬元，因而寄出
    系爭借據，寄出後被告欲多借20萬元，原告方於借據下方寫
    上多借20萬元等語（見本院卷第189頁），然觀諸原告於言
    詞辯論時所提出系爭借據寄送給原告之信封上郵戳（見本院
    卷第199頁），被告係於108年5月間即寄出系爭借據給原告
    ，核與原告上述108年8月出國前之時間點，並不相符，難可
    採信。再核諸被告所辯伊係108年5月、8月間分別向原告借
    款15萬元、20萬元，系爭借據係為15萬元借款所簽立寄給原
    告，原告均有預扣利息等情詞，與上揭三、㈠3.、4.所述原
    告分別於108年5月16日，8月19日、匯款12萬7,500元、19萬
    元給被告等情，較為相符。至於原告雖否認系爭匯款借款中
    之12萬7,500元、19萬元均無預扣利息等語，然被告已就其
    向原告借款之利息計算詳述於答辯㈡狀（見本院卷第160至16
    1頁）甚為綦詳，並有如附表還款明細可佐，且原告本人於1
    10年4月26日到庭時亦自承「（問：本件借款有無約定利息
    ？）有一些有扣，有一些沒扣」（見本院卷第114頁），可
    見兩造間系爭匯款之借款並非無利息約定或預扣利息之情事
    。又原告雖提出其存摺交易明細以證明其有交付35萬元予被
    告，然依該存摺內頁之交易明細所載（見本院卷第51至55頁
    ）原告係以提款卡於108年8月19日提領2萬元（跨行提款）
    、同年月20日提領10萬元（3次3萬元、1次1萬元，憑卡提款
    ）、同年月22日提領10萬元（分5次跨行提款）、同年月23
    日提領10萬元（分5次跨行提款）、同年月24日提領6萬元（
    分3次跨行提款），僅能證明原告有於上開期間提款之事實
    ，在被告否認，而無其他舉證下，並無從證明原告有將35萬
    元交付給被告之事實。承上，原告所持之系爭借據，難認係
    被告為系爭35萬元借款所簽立，且原告未能證明其有將35萬
    元交付給被告。
  ㈣綜合上情，原告所提出之證據不足證明兩造間存有系爭35萬
    元借款之借款合意及其有交付35萬元借款給被告之事實，亦
    ，則其依消費借貸之法律關係請求被告給付如聲明所示之金
    額及利息，自無理由，應予駁回。
六、本件事證已臻明確，兩造其餘之攻擊或防禦方法及所用之證
    據，經本院斟酌後，認為均不足以影響本判決之結果，爰不
    逐一論列，附此敘明。　　
七、訴訟費用負擔之依據：民事訴訟法第78條。
中　　華　　民　　國　　110 　年　 　11 　月　　16　　日
                  臺東簡易庭　法  官　楊憶忠
附表　　　　　　　　　
編號 匯款日期 金額（新臺幣） 1 108年10月16日 300,000 2 108年11月12日  7,800 3 108年12月10日  3,900 4 109年1月14日  3,900 5 109年2月11日 3,900 6 109年3月13日 3,900 7 109年4月13日 3,900 8 109年5月12日  23,000 9 109年6月12日  3,000 10 109年7月13日 3,000 11 109年8月14日 3,000 12 109年9月12日 3,000 13 109年10月12日 3,000 14 109年11月11日 3,000 15 109年12月7日 67,000  總計 435,300 
以上正本證明與原本無異。
如不服本判決，應於判決送達後20日內向本庭（95047臺東市○○
路000號）提出上訴狀，如委任訴訟代理人，請一併繳納上訴裁
判費。
中　　華　　民　　國　　110 　年　　11　　月　　17　　日
            　　　　　　　　　書記官  蘇美琴